【裁判字號】    96,訴,4000
【裁判日期】    970819
【裁判案由】    毒品危害防制條例
【裁判全文】
臺灣板橋地方法院刑事判決              96年度訴字第4000號
公  訴  人  臺灣板橋地方法院檢察署檢察官
被      告  甲○○
選任辯護人  黃軍達律師（法律扶助基金會）
上列被告因毒品危害防制條例案件，經檢察官提起公訴（96年度
偵字第3495號），本院判決如下：
    主  文
甲○○無罪。
    理  由
一、公訴意旨略以：被告甲○○明知海洛因、安非他命分別係第
    1 級、第2 級毒品，不得持有、販賣，竟仍基於幫助販賣第
    1 級與第2 級毒品之犯意，於94年12月21日18時38分許，介
    紹李明至臺北縣五股鄉○○○○道旁成泰路之德音國小大門
    前，以新臺幣（下同）24萬元之代價，向真實姓名年籍不詳
    、綽號「阿國」之成年男子，購得第1 級毒品海洛因1 兩，
    甲○○並向「阿國」取得1 萬元之報酬；又於翌（22）日16
    時36分許，介紹李明至同一地點，向「阿國」購得第2 級毒
    品安非他命。經警循線於95年6 月25日16時33分許，持搜索
    票至甲○○位在臺北縣三重市○○街45號之2 , 6 樓之住處
    ，查獲並扣得海洛因殘渣袋2 個、注射針筒6 支、電子磅秤
    1 臺（甲○○涉嫌施用毒品部分，業經本院另案以95年度訴
    字第3028號判決有期徒刑1 年確定），因認被告涉犯刑法第
    30條、毒品危害防制條例第4 條第1 項、第2 項之幫助販賣
    第1 級毒品及第2 級毒品罪嫌等語。
二、按犯罪事實應依證據認定之，無證據不得認定其犯罪事實；
    又不能證明被告犯罪者，應諭知無罪之判決，刑事訴訟法第
    154 條第2 項、第301 條第1 項前段分別定有明文。次按所
    謂證據，係指直接間接足以證明犯罪行為之一切證人、證物
    而言；且事實之認定，應憑證據，如未能發現相當證據，或
    證據不足以證明，自不能以推測或擬制之方法，以為裁判基
    礎，最高法院30年上字第128 號、40年臺上字第86號判例均
    可資參考。復按認定不利於被告之事實，須依積極證據，苟
    積極證據不足為不利於被告事實之認定時，即應為有利於被
    告之認定，更不必有何有利之證據，最高法院30年上字第81
    6 號判例意旨可資參照。
三、公訴人認被告甲○○涉有幫助販賣第1 級毒品及第2 級毒品
    罪嫌，無非係以被告於警詢、偵查中之供述、證人李明於警
    詢之證述及通訊監察譯文為其主要論據。訊據被告堅決否認
    有何幫助販賣第1 級毒品及第2 級毒品之犯行，辯稱：伊並
    未幫助「阿國」販賣第1 級毒品及第2 級毒品予李明，伊係
    與李明共同出資向「阿國」購買第1 級毒品海洛因及第2 級
    毒品安非他命等語。經查：
(一)、按被告之自白，非出於強暴、脅迫、利誘、詐欺、疲勞訊問
    、違法羈押或其他不正之方法，且與事實相符者，得為證據
    ；被告之自白，不得作為有罪判決之唯一證據，仍應調查其
    他必要之證據，以察其是否與事實相符，刑事訴訟法第156
    條第1 項、第2 項分別定有明文。本件被告甲○○於警詢中
    供稱：「（警方現在提示95年5 月23日所查獲之犯嫌李明之
    偵詢筆錄予你查閱，李明於警詢筆錄中供稱渠所施用之安非
    他命及海洛因毒品係向你所購買，你如何解釋？）我沒有賣
    給他。」、「（事實如何？）我是幫李明尋找安非他命及海
    洛因賣家。」、「（你向何人所購買？）是向綽號『阿國』
    男子購買。」、「（當時是由何人撥打電話予綽號『阿國』
    男子？）我打的。」、「（李明於警詢筆錄中供稱，他於94
    年12月21日18時30分許及94年12月22日16時許，在臺北縣五
    股鄉懷恩國小大門前向你購買並交易安非他命一兩價格12萬
    元及一兩海洛因價格24萬元，是否屬實？）屬實。但是我幫
    他向綽號『阿國』男子所購買的。」、「上述二次毒品交易
    ，你共賺取多少佣金？）沒有賺錢，我只是賺取李明一錢海
    洛因毒品酬佣，供自己施用。」、「（一錢海洛因是何人給
    你的？）李明給我的。」、「（為何要給你一錢海洛因？）
    他知道我有在用，所以給我一錢海洛因，作為答謝我幫他購
    買安非他命及海洛因之用。」等語（見臺灣士林地方法院檢
    察署95年度偵字第8132號偵查卷第13頁至第15頁）；於偵查
    中供稱：「我與李明合資2 次，一次海洛因，一次安非他命
    ，結果拿回來的時候，我覺得我不夠用，他就說要拿1 克給
    我。」等語（見臺灣板橋地方法院檢察署96年度偵字第3495
    號偵查卷第36頁）。被告於警詢、偵查中之供詞，核與證人
    李明於警詢中證稱係向被告購買海洛因及安非他命等語不符
    ，且若被告於警詢中之供詞即證人李明給予被告安非他命一
    錢作為幫李明找買家購買海洛因及安非他命之酬佣等語屬實
    ，亦僅構成幫助李明施用第1 、2 級毒品罪嫌，故無法單憑
    被告於警詢、偵查中之供詞，即認被告有幫助綽號「阿國」
    之人販賣第1 、2 級毒品予李明之犯行。
(二)、按被告以外之人於審判外之言詞或書面陳述，除法律有規定
    者外，不得作為證據，刑事訴訟法第159 條第1 項定有明文
    。本件證人李明於警詢時之供述，係被告以外之人於審判外
    之言詞陳述，為傳聞證據。被告甲○○之選任辯護人就上開
    供述之證據能力於本院準備程序中提出爭執（見本院96年12
    月19日準備程序筆錄），雖證人李明已死亡，惟如後(三)所述
    ，就其警詢中所為之證詞前後不一，查無經證明具有可信之
    特別情況，且為證明犯罪事實之存否所必要者，得例外取得
    證據能力之情況，故就欲以之直接或間接證明本案起訴犯罪
    事實成立與否的情況，應無證據能力。
(三)、證人李明雖於95年5 月23日第1 次警詢中供稱：「（你所施
    用之毒品來源為何？）向一位綽號『志明』之男子所購買。
    」、「我都是在淡水一家電動遊藝場遇到他時向他購買的。
    」、「（綽號『志明』男子外貌、特徵為何？）瘦瘦高高的
    ，約170 公分。」、「你並向綽號『志明』之男子購買過幾
    次毒品？購買何毒品？價格、數量為何？）購買過一次安非
    他命毒品，以新臺幣12萬元購買一兩安非他命毒品。另外以
    新臺幣24萬元代價購買一兩海洛因毒品。」、「（交易之地
    點、時間為何？）安非他命是於94年12月21日18時30分許，
    在臺北縣五股鄉懷音國小大門前交易。海洛因是於94年12月
    22日16時許，在臺北縣五股鄉懷音國小大門前交易。」等語
    （見上開95年度偵字第8132號偵查卷第9 頁），惟證人李明
    另案於95年2 月10日警詢中供稱：「．．．我是用新臺幣5
    千元向一名綽號志明的男子所購買海洛因毒品，安非他命是
    志明送給我的，沒有收錢。」、「．．．只知道他的綽號叫
    志明，他身高約165 公分，留平頭，年紀大約50多歲，身材
    中等。我不知道志明的聯絡電話。」、「我是於95年2 月7
    日中午13時左右，我在臺北縣淡水鎮○○○路一家麥當勞前
    遇到志明，我跟志明聊天，問他有沒有毒品，他說他身上有
    ，我再跟志明購買的，安非他命是志明免費送我吸食的。」
    、「．．．我與志明是在95年1 月份左右，在臺北縣淡水鎮
    ○○路上一家電動玩具店內打電玩時認識的。」等語（見臺
    灣士林地方法院檢察署95年度毒偵字第8132號偵查卷第19頁
    、第20頁）。就「阿明」之特徵？年紀？購買毒品之種類，
    究是海洛因及安非他命，或僅海洛因？購買毒品之時間？數
    量？證人李明證詞前後不一，何況證人李明於95年5 月23日
    第1 次警詢中之供詞，距離其所供稱向被告購買海洛因及安
    非他命之時間已相隔6 個月之久，如何能準確供出購買海洛
    因之時間為94年12月21日18時38分許，購買安非他命之時間
    為翌（22）日16時36分許，此有違常情，則其證詞是否屬實
    ，即有存疑。又本案警察於95年6 月25日16時33分許，前往
    被告住處搜索時，僅查獲海洛因殘渣袋2 個、注射針筒6 支
    、電子磅秤1 臺，並未查獲被告持有第1 級毒品海洛因、第
    2 級毒品安非他命，有搜索扣押筆錄1 份、扣押物品目錄表
    1 紙在卷（見上開95年度偵字第8132號偵查卷第36頁至第38
    頁、第40頁），被告如何販賣海洛因、安非他命予證人李明
    ？再者，證人李明於警詢中係證稱向被告購買海洛因及安非
    他命，亦與公訴人認被告有幫助販賣第1 、2 級毒品之犯行
    不符，故尚難僅憑證人李明於警詢中之證詞，即認被告有幫
    助綽號「阿國」之人販賣第1 、2 級毒品予李明之犯行。
(四)、依卷附之通訊監察譯文記載（見上開95年度偵字第8132號偵
    查卷第53頁至第55頁），被告甲○○於94年12月21日18時38
    分以0000000000號行動電話撥打0000000000號行動電話予李
    明，李明於電話中問被告甲○○有沒有女孩子（海洛因）等
    語，惟核與被告甲○○之前於94年12月21日18時36分以0000
    000000號行動電話撥打0000000000與綽號「阿國」之人係討
    論購買毒品安非他命二兩，並約定在臺北縣五股鄉○○○○
    道旁成泰路之德音國小（通訊監察譯文誤載為德恩國小）見
    面等情不符，且被告與綽號「阿國」之人通話後，是否確有
    交易之事實尚乏證據可佐，且被告究於何時、在何地，以何
    價格介紹證人李明向綽號「阿國」之人購買第1 級毒品海洛
    因，被告從中向綽號「阿國」之人收取多少佣金等情，無從
    由上開監聽譯文中得悉；又被告甲○○於偵查及本院審理中
    均堅決否認有介紹證人李明向綽號「阿國」之人購買第1 級
    毒品海洛因及第2 級毒品安非他命，而從中向綽號「阿國」
    之人收取1 萬元佣金之事實。再者，綽號「阿國」之人年籍
    不詳，無法傳喚到庭詰問，因之，自不能僅憑被告與綽號「
    阿國」之人之上開通話紀錄，即以擬制推測之方式認定被告
    確有幫助綽號「阿國」之人販賣第1 級毒品海洛因予李明之
    犯行，故無法證明被告有於起訴書所載之94年12月21日18時
    38分介紹李明向綽號「阿國」之人以24萬元之價格購買海洛
    因1 兩，被告向「阿國」取得1 萬元報酬之幫助綽號「阿國
    」之人販賣第1 級毒品海洛因予李明之犯行。另依上開通訊
    監察譯文記載，被告甲○○於94年12月22日16時36分以0000
    000000號行動電話撥打0000000000號行動電話與綽號「阿國
    」之人談及有朋友要一兩安非他命，惟被告與綽號「阿國」
    之人通話後，是否確有交易之事實尚乏證據可佐，且被告究
    於何時、在何地，以何價格介紹證人李明向綽號「阿國」之
    人購買第2 級毒品安非他命？被告從中向綽號「阿國」之人
    收取多少佣金等情，亦無從由上開監聽譯文中得悉，因之，
    自不能僅憑被告與綽號「阿國」之人之上開通話紀錄，即以
    擬制推測之方式認定被告確有幫助綽號「阿國」之人販賣第
    2 級毒品安非他命予李明之犯行。
四、綜上所述，本院尚難單憑被告於警詢中之供述、證人李明於
    警詢之證述及通訊監察譯文，遽認被告確有幫助綽號「阿國
    」之人販賣海洛因、安非他命予證人李明之犯行。從而，檢
    察官所提被告幫助販賣第1 、2 級毒品犯行之證據，無從使
    本院形成無合理懷疑之心證。此外，復查無其他積極證據足
    資證明被告確有幫助綽號「阿國」之人販賣第1 、2 級毒品
    予證人李明之犯行，揆諸前揭說明，自應為被告無罪之諭知
    ，以免冤抑。
據上論斷，應依刑事訴訟法第301 條第1項，判決如主文。
本案經檢察官郭季青到庭執行職務。
中    華    民    國    97    年    8     月    19    日
               刑事第十九庭 審判長法  官  許必奇
                                  法  官  鄧雅心
                                  法  官  曾正耀
上列正本證明與原本無異。
如不服本判決，應於送達後10日內向本院提出上訴狀
                                  書記官  陳淑怡
中    華    民    國    97    年    8     月    19    日


司法院資訊處製作；財團法人民間司法改革基金會備份。
